【裁判字號】    99,上易,1521
【裁判日期】    991124
【裁判案由】    違反毒品危害防制條例
【裁判全文】
臺灣高等法院臺中分院刑事判決        99年度上易字第1521號
上  訴  人
即  被  告  林宏澤
上列上訴人因違反毒品危害防制條例案件，不服臺灣臺中地方法
院99年度訴字第2370號中華民國99年9月10日第一審判決（起訴
案號：臺灣臺中地方法院檢察署99年度毒偵字第284號)，提起上
訴，本院判決如下：
    主    文
上訴駁回。
    理    由
一、按依刑事訴訟法第350條、第361條、第362條、第367條規定
    ，不服地方法院之第一審判決而上訴者，須提出上訴書狀，
    並應敘述具體理由，為上訴必備之程式；其所提出之書狀未
    敘述上訴理由，或僅曾以言詞陳述上訴理由者，均應於上訴
    期間屆滿後20日內補提理由書於第一審法院。第一審法院經
    形式審查，認逾期未補提上訴理由者，應定期間先命補正；
    逾期未補正者，為上訴不合法律上之程式，應以裁定駁回。
    倘已提出上訴理由，但所提非屬具體理由者，則由第二審法
    院以上訴不合法律上之程式，判決駁回。而所謂具體理由，
    必係依據卷內既有訴訟資料或提出新事證，指摘或表明第一
    審判決有何採證認事、用法或量刑等足以影響判決本旨之不
    當或違法，而構成應予撤銷之具體事由，始克當之（例如：
    依憑證據法則具體指出所採證據何以不具證據能力，或依憑
    卷證資料，明確指出所為證據證明力之判斷如何違背經驗、
    論理法則）；倘僅泛言原判決認定事實錯誤、違背法令、量
    刑失之過重或輕縱，而未依上揭意旨指出具體事由，或形式
    上雖已指出具體事由，然該事由縱使屬實，亦不足以認為原
    判決有何不當或違法者（例如：對不具有調查必要性之證據
    ，法院未依聲請調查亦未說明理由，或援用證據不當，但除
    去該證據仍應為同一事實之認定），皆難謂係具體理由，俾
    與第二審上訴制度旨在請求第二審法院撤銷、變更第一審不
    當或違法之判決，以實現個案救濟之立法目的相契合，並節
    制濫行上訴（最高法院97年度臺上字第892號刑事判決意旨
    參照）。是以上訴人之上訴書狀或補提之上訴理由書，雖有
    敘述上訴理由，惟並未具體敘述第一審判決有上述違法、不
    當情形，即與未敘述具體理由無異，其所為上訴，即不符合
    上訴之法定要件。
二、經查，原審判決於實體有罪部分認被告林宏澤所為，係犯毒
    品危害防制條例第10條第2項之施用第二級毒品甲基安非他
    命罪。其持有第二級毒品甲基安非他命之低度行為，為施用
    第二級毒品甲基安非他命之高度行為所吸收，不另論罪。又
    被告於96年間因施用毒品案件，經原審法院以96年度訴字第
    6388號判決判處有期徒刑6月，並經本院以97年度上易字第
    276號判決駁回上訴確定，於97年7月23日因徒刑易科罰金執
    行完畢出監乙節，有上開被告前案紀錄表1份在卷可憑，其
    於徒刑執行完畢後，5年內故意再犯本件有期徒刑以上之罪
    ，為累犯，應依刑法第47條第1項之規定，加重其刑。爰審
    酌被告經觀察、勒戒及強制戒治程序，再經法院判處罪刑並
    執行完畢後，仍未能徹底戒絕毒品，再犯本件施用第二級毒
    品犯行，足見其戒絕毒癮之意志不堅，未能體悟施用毒品對
    自己、家人造成之傷害及社會之負擔，惟念其犯後尚知坦承
    犯行，態度良好，及施用毒品乃戕害自身健康，尚未直接危
    害他人，反社會性不高等一切情狀，量處如主文所示之刑，
    並斟酌本件犯罪情節，被告之智識程度及經濟狀況等情，諭
    知以新臺幣1,000元之易科罰金折算標準，從形式上觀察並
    無任何採證認事、用法或量刑之不當或違法。
三、被告林宏澤提起本件第二審上訴，其上訴理由略以：上訴人
    家境清寒，經濟生活至為困難，家裡有年邁父母親，現已年
    邁體衰，無力謀生，需人供養照顧且上訴人尚須撫養兩名現
    就讀國小3年級之年幼子女，平日生活教育費用已不勝負擔
    ，需依靠上訴人辛苦工作貼補生計，原審未詳細審酌上情，
    酌予減輕其刑，顯有欠當。又上訴人因不幸罹患中度精神病
    ，有中華民國身心障礙手冊，附狀以為憑證，經常藥物失控
    時，精神恍惚，不知自己所為何事，願意接受適度之醫療，
    且對於本件所為亦坦承不諱，勇於認錯並決心改過自新，重
    新做人，並咸信若接受適當治療之後，決不敢再犯，亦絕無
    再犯之虞。原審均未依刑法第59條、第61條等依法減輕其刑
    ，顯於法未合，爰依法提起上訴云云。
四、惟按刑罰之量定，為事實審法院自由裁量之職權，倘其所量
    之刑並未逾越法定刑之範圍（即所謂外部界限），復無違反
    比例或罪刑相當原則之情形（即所謂內部界限）者，自不得
    任意指為違法，最高法院97年度台上字第3096號、97年度台
    上字第2615號判決意旨可資參照。經查原審判決理由已詳予
    載明審酌被告之素行，其前已因違反毒品危害防制條例施以
    觀察勒戒、強制戒治處分，然竟不知戒絕毒癮，復因施用毒
    品案件經判處有期徒刑在案，並說明本件被告施用第二級毒
    品之犯行雖於92年間強制戒治處分執行完畢釋放後五年後所
    為，然因被告於95、96年間均曾再因施用毒品犯行分別經判
    刑確定，依最高法院95年5月9日95年第7次刑事庭會議決議
    ，被告再犯本件犯行不適用93年1月9日施行之毒品危害防制
    條例第20條、第23條之規定，仍應依法論科，且審酌被告犯
    罪後態度，本件施用毒品之次數，施用毒品之犯罪心態與一
    般刑事犯罪之本質並不相同等情，顯已注意適用刑法第57條
    之規定，原審在法定刑之範圍內為上開量刑，並無顯然失輕
    、失重而違背罪刑相當原則之情形，尚難指為違法。被告上
    訴意旨僅言其家境清寒，經濟生活至為困難，本身亦患有精
    神疾病等事由指摘原判決未審酌刑法第59條、第61條而為量
    刑，是其上訴意旨泛指原審判決量刑過重，形式上雖已指出
    具體事由，然依上開事由，尚不足以認為原判決有何足以影
    響原審判決之不當或違法，揆諸上開規定及說明，本件上訴
    顯無具體理由而不合法定程式，應予駁回，並不經言詞辯論
    為之。
五、據上論斷，應依刑事訴訟法第367條前段、第372條，判決如
    主文。
中    華    民    國    99    年    11    月    24    日
            刑事第六庭    審判長法  官  李  文  雄
                                法  官  黃  小  琴
                                法  官  陳  如  玲
以上正本證明與原本無異。
不得上訴。
                                書記官  陳  信  和
中    華    民    國    99    年    11    月    25    日

司法院資訊處製作；財團法人民間司法改革基金會備份。
